【裁判字號】    98,交上易,13
【裁判日期】    980424
【裁判案由】    過失致死
【裁判全文】
臺灣高等法院刑事判決                98年度交上易字第13號
    上  訴  人  臺灣桃園地方法院檢察署檢察官
    被      告  丙○○
    上  訴  人
    即  被  告  乙○○
    選任辯護人  謝秉錡  律師
上列上訴人因過失致死案件，不服臺灣桃園地方法院97年度交易
字第155 號，中華民國97年12月2日第一審判決（起訴案號：臺
灣桃園地方法院檢察署96年度偵字第28506 號）提起上訴，判決
如下：
    主      文
原判決關於乙○○部分撤銷。
乙○○犯過失致人於死罪，處有期徒刑參月，如易科罰金以新台
幣壹仟元折算壹日。緩刑貳年。
丙○○部分上訴駁回。
壹、撤銷改判即被告乙○○部分
    犯罪事實
一、乙○○於民國96年7 月20日下午4 時35分許，騎乘AAS-745
    號牌重型機車，沿桃園縣八德市○○路○段1233巷由西向東
    方向行駛，至該巷95弄無號誌交岔路口欲左轉95弄，本應注
    意後方行近車輛動態；而依當時天氣晴朗、有暮光、路面乾
    燥無缺陷、視距良好，並無不能注意情事，竟疏未注意左後
    方因飲酒致不能安全駕駛（血液酒精濃度289MG/DL），行經
    無號誌交岔路口因酒後駕車而疏未減速慢行，且未注意車前
    狀況，無照駕車的范忠雲。范忠雲因車速較快而自後方撞擊
    乙○○正擬左轉的機車左後方。范忠雲人車倒地滑行後，因
    違規未戴安全帽，致頭部撞擊停放於1223巷交岔路口東北角
    轉角旁，丙○○所有KB-9637 號牌自用小客車後方，而頭顱
    破裂骨折、顱腦損傷，造成神經性休克，經送醫急救仍於同
    日下午4 時59分許死亡。
二、乙○○肇事後，未經有偵查犯罪職權機關或公務員發覺前，
    坦承為肇事人，並接受裁判自首犯行。
三、案經范忠雲之弟甲○○訴由臺灣桃園地方法院檢察署檢察官
    偵查起訴。
    理    由
一、被告乙○○對於卷證的證據能力表示無意見（本院準備程序
    筆錄3）。
二、認定被告乙○○犯罪事實所憑證據和理由
（一）被告乙○○坦承駕車左轉疏於注意左後方范忠雲來車。
（二）道路交通事故現場圖、道路交通事故調查報告表與現場道
      路照片：顯示當時天候晴、有晨或暮光、路面乾燥、無缺
      陷、無障礙物、視距良好。
（三）證人項王金貴證述：「當時在家裏往外看有看到女性駕駛
      人（即被告乙○○）騎乘重機車後，另一男性駕駛人（即
      被害人）騎乘重機車跟隨在該女性駕駛人的後方，後來我
      就聽到了碰一聲。」等語。證實范忠雲駕駛機車與被告乙
      ○○確實前後同向行駛於該路段。
（四）診斷證明書、臺灣桃園地方法院檢察署檢察官相驗屍體證
      明書、檢驗報告、相驗筆錄、現場照片38張及相驗照片21
      張：證明范忠雲因本案交通事故死亡的事實。
（五）台灣省桃園縣區車輛行車事故鑑定委員會及台灣省汽車肇
      事覆議鑑定委員會96年10月5 日桃縣行字第0965202735號
      函附桃縣鑑960534案鑑定意見書、97年9 月8 日覆議字第
      0976203427號覆議函；本院卷內98年1 月22日桃縣行字第
      985200241 號函、98年1 月22日覆議字第986200292 號函
      ：佐證被告乙○○左轉車未注意左後方來車；范忠雲血液
      酒精濃度289MG/DL酒後駕車，行經無號誌交岔路口未減速
      慢行，未注意車前狀況，無照駕車且違規未戴安全帽等過
      失事實及因果關係。
三、撤銷改判的理由
（一）撤銷原判決關於被告乙○○部分的理由
１、刑事訴訟程序若能一併達成民事和解的效能，固有助於彌平
    破毀的人際紛爭；若此等一次終局解決糾紛的努力失效，被
    害人家屬仍得循民事訴訟程序尋得救濟，並非必然應轉由刑
    責承擔。
    被告乙○○自偵查起即持續與范忠雲的家屬協調和解事宜（
    相88、審交易35、交易27、52），並已請領保險給付新台幣
    （下同）150 萬元，經范忠雲家屬領取。於本院審理期日並
    攜帶10萬元到庭，而告訴人甲○○收受審判程序傳票未到庭
    ，以致未能進一步商談和解。
２、本案主要肇因於血液酒精濃度289MG/DL的范忠雲酒後駕車，
    行經無號誌交岔路口未減速慢行，且未注意車前狀況，無照
    駕車且違規未戴安全帽，並經前述鑑定委員會、覆議委員會
    明確鑑定。
    參酌范忠雲的致命傷情在於顱部，應認范忠雲酒後駕車未戴
    安全帽的違規行為是其前述過失行為致生嚴重結果的主因。
    相較於被告乙○○騎車左轉未留意左後方來車狀況，以致被
    酒駕的范忠雲撞及的過失程度，范忠雲顯然應擔負較重的過
    失比例。
３、原審援引刑法第62條前段自首規定，減輕刑罰，並斟酌被告
    並無犯罪的前案紀錄；卻未審酌被告於本案的低過失程度，
    而竟宣告被告有期徒刑7 月的機構式處遇刑，應認罪刑失衡
    有違比例原則。
（二）自為判決的論罪科刑理由
１、被告乙○○所為，觸犯已經公訴人於原審當庭更正的法條，
    刑法第276 條第1 項過失致死罪。
２、被告行為後，犯罪未被發覺前向到場處理的員警自首，已據
    被告於警詢明確供述，依刑法第62條前段規定減輕刑罰。
３、審酌被告過失程度、素行良好及坦承犯行等一切情狀，認宜
    量處如主文所示刑罰，並諭知易刑標準如主文。
４、被告前無犯罪紀錄，有本院被告前案紀錄表可憑，已經與告
    訴人等成立和解，履行賠付，有98年4 月16日台中市南屯區
    調解委員會調解筆錄可證。經此偵審程序當已知所戒惕，應
    無再犯可能，宣告緩刑如主文。
貳、上訴駁回即被告丙○○無罪部分
一、公訴意旨另以，被告丙○○於96年7 月19日晚間11時30分許
    ，將其所有KB-9637 號牌自小客車違規停放於桃園縣八德市
    ○○路○段1233巷與95弄交岔路口東北邊轉角旁，畫有紅線
    禁止臨時停車處。
    96年7 月20日下午4 時35分許，乙○○騎乘AAS-745 號牌重
    型機車，行至該交岔路口欲左轉與范忠雲騎乘的HRI-388 號
    牌重型機車發生交通事故。未戴安全帽的范忠雲人車倒地滑
    行後，頭部撞擊被告丙○○前述違規車輛的後排氣管，致范
    忠雲頭顱破裂、顱腦損傷，經送醫急救仍因神經性休克而同
    日下午4 時59分許，不治死亡。
    因認被告丙○○涉有刑法第276 條第1 項過失致人於死罪嫌
    等語。
二、被告丙○○對於上述事實經過並不否認；但堅詞否認涉有過
    失致死犯行，辯稱：僅是違規停車等語。
三、本案交通事故於范忠雲騎乘機車撞及被告乙○○所騎機車之
    後，范忠雲人車滑行約20公尺越過交岔路口倒地，才撞及被
    告丙○○停放於路邊的車輛。無論范忠雲或被告乙○○騎乘
    的機車均未曾與被告丙○○的車輛發生擦撞，已經證人即被
    告乙○○明確陳述，並有前述現場照片、道路交通事故現場
    圖可憑。
    關鍵在於被告丙○○違規停車的事實對事故的發生是否能預
    先注意並防免；意即是否「能注意」。
    經查，被告丙○○就「停車會遭遇到他人間車禍而被倒地滑
    行的傷者撞及並造成他人死亡」的事實，應認非被告丙○○
    可能想像的範圍。此與一般正常停車同樣可能於他人間車禍
    後受撞及，並因而致生死亡結果的可能並無不同。
    車輛停放路邊將會因此肇致他人倒地後撞及的可能性難以評
    價為法律上能預見的注意義務。
    范忠雲騎乘機車未依規定戴安全帽，已經被告乙○○於原審
    供稱路口監視錄影帶畫面該角度有拍攝到范忠雲未戴安全帽
    騎車的畫面等語；並且當時范忠雲的車速甚快，致撞擊被告
    乙○○騎乘的機車之後滑行刮地痕長達約20餘公尺，有前述
    卷附道路交通事故現場圖及編號1 至3 現場照片可憑。
    因此，范忠雲於事故後縱使未撞及被告丙○○停放於路旁的
    車輛，以其未戴安全帽且車速甚快所產生的撞擊力道，范忠
    雲仍有因而撞及其他物品或路面而產生死亡結果的可能。此
    與被告丙○○違規停車並無必然關聯。范忠雲死亡的結果與
    被告丙○○違規停車並無相當因果關係；意即被告丙○○就
    被告乙○○與范忠雲間交通事故致范忠雲死亡的結果，並無
    任何能注意而不注意的情形，難以認定被告丙○○就交通事
    故的發生具有過失責任。
四、綜上，本案交通事故肇因於范忠雲酒精濃度超過法定值酒後
    駕車，行經無號誌交岔路口未減速慢行，且疏未注意車前狀
    況；而被告乙○○駕駛重型機車，行經無號誌交岔路口左轉
    未充分注意左後方接近車輛動態，與被告丙○○違規停車，
    並無應注意並能注意而不注意的情事。范忠雲死亡的結果，
    也無證據足以證明與被告丙○○違規停車有相當因果關係。
    此外，查無其他積極證據足以證明被告丙○○涉有公訴意旨
    所指過失致死的犯罪事實，犯罪不能證明。
五、經審理，認第一審判決被告丙○○無罪，並無不當，應予維
    持。檢察官上訴仍以被告丙○○違規停車致范忠雲倒地滑行
    後撞及被告丙○○停放的車輛，即有相當因果關係，指稱原
    判決此部分有所違誤，並無理由，應予駁回。
參、適用法律
一、刑事訴訟法第299 條第1 項前段、第369 條第1 項前段、第
    368 條、第364 條。
二、刑法第276 條第1 項、第62條前段、第41條第1 項前段、第
    74條第1項第1款。
三、刑法施行法第1 條之1 第1 項、第2 項前段。
中    華    民    國    98    年    4     月    24    日
                  刑事第六庭  審判長法  官  林堭儀
                                    法  官  吳淑惠
                                    法  官  郭豫珍
以上正本證明與原本無異。
不得上訴。
                                    書記官  胡勤義
中    華    民    國    98    年    4     月    24    日
附錄：本案論罪科刑法條全文
中華民國刑法第276條
（過失致死罪）
因過失致人於死者，處 2 年以下有期徒刑、拘役或 2 千元以下
罰金。
從事業務之人，因業務上之過失犯前項之罪者，處 5 年以下有期
徒刑或拘役，得併科 3 千元以下罰金。


司法院資訊處製作；財團法人民間司法改革基金會備份。
